【裁判字號】    94,訴,340
【裁判日期】    950407
【裁判案由】    違反槍砲彈藥刀械管制條例
【裁判全文】
臺灣士林地方法院刑事判決               94年度訴字第340號
公  訴  人  臺灣士林地方法院檢察署檢察官
被      告  丙○○
指定辯護人  本院公設辯護人乙○○
上列被告因違反槍砲彈藥刀械管制條例案件，經檢察官提起公訴
（94年度偵字第3003號），本院判決如下：
    主  文
丙○○未經許可，製造可發射子彈具有殺傷力之改造手槍，處有
期徒刑貳年捌月，併科罰金新臺幣陸萬元，罰金如易服勞役以新
臺幣玖佰元即銀元參佰元折算壹日。扣案之改造手槍壹枝（含彈
匣壹個、槍枝管制編號0000000000）、改造槍管壹支
及改造槍機貳個均沒收。
    事  實
一、丙○○於民國93年7 月間某日，在臺北市士林區士林夜市金
    雞廣場之某模型店內，購入仿SIG SAUER 廠之半自動金屬玩
    具手槍1 支（含彈匣1 個），竟未經許可，基於製造改造手
    槍及槍枝主要組成零件之犯意，在臺北縣淡水鎮埤島里74號
    住處及臺北縣淡水鎮埤島里埤島23之3 號工廠內等地，以挫
    刀、鑽床、電動磨具等改造工具，將拾得之黑鐵等器物，製
    造成槍枝之主要  組成零件槍管、槍機各2 支（其中槍機部
    分屬半成品而製造未遂）。丙○○再以其中製造完成之槍管
    1 支，換裝於前開購得之金屬玩具手槍上，而製造成具有殺
    傷力之改造手槍一枝（槍枝管制編號0000000000號）而持有
    之。嗣丙○○因持有第二級毒品安非他命（持有毒品部分，
    檢察官另案聲請簡易判決處刑）及改造槍管1 支、槍機1 個
    ，為警於93年11月4 日上午6 時許，在臺北縣淡水鎮○○○
    路81巷口盤查時，丙○○主動交出改造槍管一支及改造槍機
    一個，並自首犯罪，及主動帶同警方人員至臺北縣淡水鎮埤
    島里74號住處，再交出上開改造手槍一枝（含彈匣1 個）、
    槍機一個，而接受裁判。
二、案經臺北市政府警察局北投分局報請臺灣士林地方法院檢察
    署檢察官偵查起訴。
    理  由
一、訊據被告丙○○雖矢口否認有製造手槍及槍枝組成零件之犯
    行，辯稱：伊有施用安非他命之習慣，之前承認犯罪都是亂
    講的，槍枝係伊在淡水鎮○○路附近的垃圾桶撿到的，沒想
    到有殺傷力云云。然查：
  (一)前述犯罪事實，業據被告於警訊時及偵查中供認不諱（見30
    03號偵查卷第19至24頁、3118號偵查卷第8 頁），復有上開
    改造手槍一枝（含彈匣1 個）、改造槍管一支及改造槍機二
    個可資佐證。
  (二)本案係警員甲○○與丁○○於93年11月4 日在淡水鎮○○○
    路81巷查緝毒犯，發現被告行跡可疑，手上好像有拿一個安
    非他命的塑膠袋，經加以盤問，並要求被告將身上不該有的
    東西拿出來，被告從身上交出槍管一枝及槍機一個，被告並
    主動帶同渠等至淡水鎮埤島里74號住處，交出改造手槍一枝
    及槍機一個，被告有向渠等承認手槍、槍管及槍機均是伊製
    造的等情，業據證人於審理中證述明確（見94年8 月17日審
    判筆錄），並有臺北市政府警察局北投分局扣押物品目錄表
    及查獲現場照片9 張在卷可稽，益證被告確有製造改造手槍
    及改造槍管之事實甚明。
  (三)扣案之改造手槍一枝及改造槍管一支，經送鑑定結果：「一
    、送鑑改造手槍壹枝（槍枝管制編號0000000000），認係由
    仿SIG SAUER 廠半自動手槍製造之金屬玩具手槍換裝土造金
    屬槍管而成之改造手槍，雖送鑑槍枝欠缺擊錘釋放鈕且扳機
    單動功能已損壞，惟仍可以複動方式擊發子彈使用，認具殺
    傷力。二、送鑑改造槍管壹枝，認係長約96 .9mm 之土造金
    屬槍管」，有內政部警政署刑事警察局93年11月24日刑鑑字
    第0930225560號槍彈鑑定書在卷可稽（見3118號偵查卷第13
    至16頁）。本院再就扣案改造手槍囑託內政部警政署刑事警
    察局實際試射鑑定，經鑑驗結果：「送鑑改造手槍一枝（槍
    枝管制編號0000000000），經裝填適用子彈，試射結果，測
    得鋼珠之發射速度為349 公尺／秒，換算其動能為31.67 焦
    耳，單位面積動能為161.29焦耳／平方公分。殺傷力之相關
    數據：本局對活豬做射擊測試結果，彈丸單位面積動能達24
    焦耳／平方公分，則足以穿入豬隻皮肉層。日本科學警察研
    究所之研究結果，彈丸單位面積動能達20焦耳／平方公分，
    則足以穿入人體皮肉層」，有內政部警政署刑事警察局94年
    8 月16日刑鑑字第0940118106號函在卷可憑，足見扣案之改
    造手槍確屬具有殺傷力無疑。另扣案之改造槍管經送內政部
    警政署鑑定結果：「送鑑槍管一支，認係土造金屬槍管，認
    定係屬本部86年11月24日台（86）內警字第8670683 號公告
    之槍砲彈藥主要組成零件」，亦有內政部94年9 月2 日內授
    警字第0940101181號函在卷可據，足見扣案之改造槍管確屬
    槍砲彈藥主要組成零件無疑。
  (四)被告於警詢時供稱扣案之槍枝是伊於93年7 月間在士林夜市
    金雞廣場模型店購買，伊換過槍管，槍管及槍機都是伊製造
    的等語（見3003號偵查卷第22至23頁），再於偵查中供稱：
    扣案之道具槍是93年7 月間以六千多元在士林夜市的金雞廣
    場模型店買的，買回來後約一個禮拜，槍管及槍機掉了，伊
    用挫刀及鑽床、電動磨具及工廠撿的黑鐵，在家中及淡水自
    行製作了二個槍機及二支槍管，其中一個已安裝在道具槍內
    等語（見3118偵查卷第8 頁），又於本院準備程序時對於伊
    於93年7 月間在士林夜市購買半自動金屬玩具手槍及製造二
    個槍管、二支槍機，把其中一支槍管安裝在槍枝內之事實，
    並不爭執（見94年6 月29日準備程序筆錄），足見扣案槍枝
    確係被告購買金屬玩具槍後，再自行製造槍管及槍機而改造
    完成，而非其在淡水鎮○○路附近的垃圾桶撿到的甚明。
  (五)綜上所述，被告於本院審理時翻異前供之辯解，應係畏罪卸
    責之詞，不足採信。本件事證明確，被告犯行堪以認定。
二、查被告行為後，槍砲彈藥刀械管制條例關於未經許可製造其
    他可發射金屬或子彈具有殺傷力之各式槍砲之規定，於94年
    1月26日修正公布，於同年月28日生效，將原第11條第1項之
    規定刪除，移置於同條例第8條第1項， 其中第1項之規定法
    定刑由「處五年以上有期徒刑，併科罰金新臺幣一千萬元以
    下罰金」，修正為「處無期徒刑或五年以上有期徒刑，併科
    罰金新臺幣一千萬元以下罰金」，比較新舊法，以修正前第
    11條第1項之規定較有利於被告， 依刑法第2條第1項但書規
    定，自應適用修正前規定。至同條例第13條第1 項之製造槍
    砲主要零件罪則未修正，被告此部分犯行無新舊法比較之問
    題。按所謂製造包括創製、改造、組合、混合、化合等行為
    在內，已損壞之零件加以修理亦屬製造，改造行為亦屬製造
    行為之一種（最高法院86年度台上字第7558號、92年度台上
    字第924 號判決參照）。核被告所為，係犯修正前槍砲彈藥
    刀械管制條例第11條第1 項未經許可製造可發射子彈具有殺
    傷力槍枝罪，及槍砲彈藥刀械管制條例第13條第1 項之未經
    許可製造槍砲主要零件罪。被告持有上開改造手槍及槍砲主
    要零件之低度行為，應為製造槍枝及槍砲主要零件之高度行
    為所吸收，均不另論罪。被告製造手槍罪及製造槍枝主要組
    成零件罪間，有方法結果之牽連關係，為牽連犯，應依刑法
    第55條之規定從一重之製造改造手槍罪處斷。被告係在警員
    盤查時主動交出身上之槍管及槍機，且主動帶警員去其住處
    內取出改造手槍及改造槍機交付警員，已據證人甲○○於審
    理中證述明確，足見警員在查獲被告之前，顯不知被告涉犯
    製造手槍及槍砲主要組成零件罪，被告於犯罪未發覺前，向
    有偵查權之警員坦承犯罪，而接受裁判，符合自首條件，應
    依刑法第62條前段之規定減輕其刑。爰審酌被告未經許可，
    擅自製造改造手槍，對社會治安構成潛在威脅，並參酌其素
    行、犯罪手段、犯後態度等一切情狀，量處有期徒刑二年八
    月，併科罰金新臺幣陸萬元，罰金部分並諭知易服勞役之折
    算標準。
三、扣案之改造手槍一枝（含彈匣1 個、槍枝管制編號00000000
    00）及改造槍管一支，均屬違禁物，應依刑法第38條第1 項
    第1 款之規定宣告沒收。另扣案之改造槍機二個，經鑑定結
    果，認係土造金屬槍機半成品，非屬槍砲主要組成零件，有
    內政部94年9 月2 日內授警字第0940101181號函在卷可據，
    固非屬違禁物，惟係被告所有供製造槍枝所用之物，應依刑
    法第38條第1 項第2 款之規定宣告沒收。至被告製造改造手
    槍及槍管所用之挫刀、鑽床、電動磨具等改造工具，因非被
    告所有，業據被告供明在卷，則不予宣告沒收。
據上論斷，應依刑事訴訟法第299 條第1 項前段，修正前槍砲彈
藥刀械管制條例第11條第1 項、槍砲彈藥刀械管制條例第13條第
1 項，刑法第2 條第1 項但書、第11條前段、第55條、第62條前
段、第42條第2 項、第38條第1 項第1 款、第2 款，罰金罰鍰提
高標準條例第2 條，現行法規所定貨幣單位折算新台幣條例第2
條，判決如主文。
本案經檢察官呂永魁到庭執行職務。
中    華    民    國    95    年    4     月    7     日
                  刑事第四庭審判長法  官  謝靜恆
                                  法  官  許碧惠
                                  法  官  周明鴻
以上正本證明與原本無異。
如不服本判決，應於判決送達後10日內，向本院提出上訴狀。
                                  書記官  楊哲偉
中    華    民    國    95    年    4     月    10    日
論罪法條：
修正前槍砲彈藥刀械管制條例第11條第1 項
未經許可，製造、販賣或運輸第四條第一項第一款所稱其他可發
射金屬或子彈具有殺傷力之各式槍砲者，處五年以上有期徒刑，
併科新臺幣一千萬元以下罰金。
修正前槍砲彈藥刀械管制條例第第13第1 項
未經許可，製造、販賣或運輸槍砲、彈藥之主要組成零件者，處
三年以上十年以下有期徒刑，併科新台幣七百萬元以下罰金。


司法院資訊處製作；財團法人民間司法改革基金會備份。
